【裁判字號】    98,台上,6003
【裁判日期】    981015
【裁判案由】    殺人未遂
【裁判全文】
最高法院刑事判決            九十八年度台上字第六００三號
上  訴  人  甲○○
上列上訴人因殺人未遂案件，不服台灣高等法院中華民國九十六
年四月十一日第二審更審判決（九十四年度上更(二)字第五八四號
，起訴案號：台灣桃園地方法院檢察署九十一年度偵字第一二四
九六號），提起上訴，本院判決如下：
    主  文
上訴駁回。
    理  由
按刑事訴訟法第三百七十七條規定，上訴於第三審法院，非以判
決違背法令為理由，不得為之。是提起第三審上訴，應以原判決
違背法令為理由，係屬法定要件。如果上訴理由書狀並未依據卷
內訴訟資料，具體指摘原判決不適用何種法則或如何適用不當，
或所指摘原判決違法情事，顯與法律規定得為第三審上訴理由之
違法情形，不相適合時，均應認其上訴為不合法律上之程式，予
以駁回。本件原判決依憑上訴人甲○○供承有於所載呂理君住處
搶劫財物（持槍械強盜部分經判處罪刑確定）後，持槍與警員乙
○○發生槍戰之事實，證人即被害人乙○○於另案及本案審理時
之證詞，卷附相關強盜案之刑事確定判決、不起訴處分書等證據
資料，認上訴人有其事實欄所載之殺人未遂犯行，且敘明上訴人
否認該犯行，辯稱：其於警詢時遭警不當取供及湮滅證據，自白
乃與警條件交換所致，內容與事實不符；其不知所持槍械種類，
為順利脫逃，始朝後方天空鳴槍示警，以嚇阻追捕，無殺人犯意
云云，為不足採信，亦依調查所得證據，於理由內詳予指駁、說
明。因認上訴人犯行明確，而撤銷第一審之科刑判決，改判依想
像競合犯，從一重論處上訴人殺人未遂（累犯）罪刑（量處有期
徒刑），已詳述所憑之證據及其認定之理由。上訴意旨略以：(一)
、其無殺人犯意，未持槍朝被害人射擊，於案發現場查無彈著點
，證人傅朝文於第一審亦證稱上訴人係對空鳴槍，原判決對上訴
人上揭辯解及卷載待證事項未予調查，復未說明其辯解及傅朝文
上揭證詞，如何不足為上訴人有利認定之理由，有應於審判期日
調查之證據未予調查及理由不備之違法。(二)、原判決於欠缺上訴
人具殺人犯意及犯行之積極證據下，僅憑被害人與實情不符之瑕
疵證詞為上訴人有罪之判決，於法有違；原判決主文欄未載明諭
知沒收子彈之確實數目，亦有違罪刑明確原則等語。惟按刑法殺
人未遂與普通傷害罪之區別，應以加害時有無殺人之故意為斷。
又刑事訴訟法所稱依法應於審判期日調查之證據，係指與待證事
實有重要關係，在客觀上顯有調查必要性之證據而言，其範圍並
非漫無限制，必其證據與判斷待證事實之有無，具有關聯性，得
據以推翻原判決所確認之事實，而為不同之認定，若證明之事項
已臻明瞭，當事人聲請調查之證據，若僅係枝節性問題，甚或就
同一證據再度聲請調查，自均欠缺其調查之必要性，未為無益之
調查，並無違法可言。本件原判決認定上訴人有殺人之犯罪故意
，已敘明非依憑被害人之證詞為認定其犯罪之唯一證據，併就上
訴人之自白無經警不當取供、湮滅證據或與警條件交換之情事，
且與被害人證述情節相符，得採為論罪之基礎，斟酌卷附相關判
決書、不起訴處分書等證據資料，參互勾稽判斷，於理由內詳為
論述指駁，並敘明本於調查所得之心證而為事實判斷之理由，所
為論斷及說明，從形式上觀察，並不違背客觀存在之經驗與論理
法則，自屬事實審取捨證據職權之適法行使，尚難漫指為違法。
未同時說明傅朝文上揭證詞如何不足採，乃取捨證據之當然結果
，尚非理由不備。制式手槍係屬致命之武器，上訴人於強盜案遭
警追捕過程，持之連續朝被害人所在巷內射擊，有致被害人受有
死亡之結果，原判決依憑卷證資料認定上訴人係以殺人之犯意為
之，摒棄其無殺人犯意之各辯解，即非無所本。況上訴人於警詢
時已供承：其於強盜案離去時與警發生槍戰，乃持槍向警方射擊
五槍逃逸（見第一審卷(一)第一四一頁背面），卷附所撰自白書狀
同載稱：其於逃跑過程有向後開五槍等旨（見原審上訴卷第三七
六頁）；證人陳文智亦證稱：案發時，伊在乙○○後面，上訴人
一直往我們這邊開槍，一邊跑一邊轉頭往後看並開槍，上訴人係
往巷內射擊（見第一審卷(一)第一七三、一七五頁）。原判決認定
上訴人有殺人未遂之犯行，於法並無不合。再稽諸原審筆錄之記
載，上訴人及其選任辯護人已表明除原審已傳喚之被害人外，捨
棄傳喚卷載其餘證人（見原審更(二)卷(一)第一四一、二０九頁），
原判決併敘明未採被害人有關子彈飛過耳際之證言為論斷依據，
因認本件事證已明，未再傳喚其餘證人及無調查案發巷道牆上有
否彈痕、鑑定上訴人遭槍擊射入之方向等事項之必要，自難指為
違法。原判決已敘明系爭供上訴人犯罪使用之制式手槍內未擊發
之子彈，雖未扣案，仍應依刑法第三十八條第一項第一款之規定
宣告沒收之理由，雖就沒收之實際數量未予載明，稍欠妥當，惟
於判決本旨不生影響，不得執為適法之第三審上訴理由。此外，
上訴意旨，就原審依職權採證認事之適法行使，或就原判決已說
明事項，專憑己見，泛指為違法，且為單純事實之爭執，或與判
決本旨無關之枝節問題為事實之爭辯，俱非適法之第三審上訴理
由。依前揭說明，應認上訴人此部分之上訴為不合法律上之程式
，予以駁回。又上訴人想像競合犯妨害公務執行罪部分，原判決
係依刑法第一百三十五條第一項論處，核屬刑事訴訟法第三百七
十六條第一款之案件，殺人未遂罪部分之上訴既不合法，自無從
就該想像競合之輕罪併為實體上審理，依刑事訴訟法第三百七十
六條規定，此部分既經第二審判決，自不得上訴於第三審法院，
上訴人復提起上訴，顯非適法，應併予駁回。
據上論結，應依刑事訴訟法第三百九十五條前段，判決如主文。
中    華    民    國  九十八  年    十    月   十五   日
                      最高法院刑事第十一庭
                          審判長法官  石  木  欽
                                法官  洪  佳  濱
                                法官  段  景  榕
                                法官  周  煙  平
                                法官  何  菁  莪
      本件正本證明與原本無異
                                      書  記  官
中    華    民    國  九十八  年    十    月   二十   日
                                                Ａ


司法院資訊處製作；財團法人民間司法改革基金會備份。
